【裁判字號】    94,訴,2752
【裁判日期】    950412
【裁判案由】    返還存款
【裁判全文】
臺灣高雄地方法院民事判決              94年度訴字第2752號
原      告  甲○○
            丙○○
            乙○○
兼前列二人
法定代理人  己○○
前列四人共同
訴訟代理人  吳永茂律師
複 代 理人  龍毓梅律師
被      告  美商花旗銀行股份有限公司高雄分公司
法定代理人  丁○○
訴訟代理人  程才芳律師
當事人間請求返還存款事件，本院於民國95年3 月29日言詞辯論
終結，判決如下：
  主  文
原告之訴及假執行之聲請均駁回。
訴訟費用由原告負擔。
  事實及理由
一、本件原告主張：原告己○○、甲○○、丙○○（民國77年3
    月21日生）及乙○○（79年3 月5 日生）之被繼承人朱毓麟
    在被告處開設有存款帳戶，其帳號為0000000000CHPS840 （
    下稱系爭帳號），朱毓麟於94年5 月8 日死亡時，於系爭帳
    號存有美金3 萬元，依民法第1148條之規定，該存款應由原
    告繼承。詎被告未審查訴外人戊○○有無受朱毓麟或原告之
    授權、委任領取上開美金3 萬元，即任由戊○○於94年5 月
    9 日持蓋有朱毓麟印鑑章之綜合貨幣帳戶交易憑條（下稱系
    爭交易憑條），將上開美金3 萬元存款轉入戊○○個人之00
    0000000CHPS840帳戶內，被告所僱傭之行員疏未注意朱毓麟
    係男性，而領款人戊○○係女性，且朱毓麟先前向被告領款
    時，均使用親自簽名而非蓋印鑑章方式為之，即同意戊○○
    領取上開美金3 萬元，顯未核對身份及相關取款狀態，而未
    盡善良管理人之注意義務，對真正之存款人不生清償之效力
    ，原告仍得請求被告返還上開消費寄託物即美金3 萬元。又
    按債務人之代理人或使用人，關於債之履行有故意或過失時
    ，債務人應與自己之故意或過失，負同一責任。茲因被告所
    僱傭行員之過失，致朱毓麟之存款遭戊○○盜領，若因而致
    原告喪失對被告請求返還美金3 萬元之消費寄託物之權利，
    原告對當時之承辦行員即有民法第184 條第1 項之侵權行為
    損害賠償請求權，被告為該承辦行員之僱用人，亦應依民法
    第188 條規定負連帶賠償責任。爰依消費寄託物返還請求權
    及侵權行為損害賠償請求權提起本件訴訟等語。聲明求為判
    決：(一)被告應給付原告美金3 萬元，及自起訴狀繕本送達之
    翌日起至清償日止按年利率百分之五計算之利息；(二)訴訟費
    用由被告負擔；(三)原告願供擔保，請准宣告假執行。
二、被告則以：依被告與朱毓麟間所簽立「開立存款戶申請書及
    約定書」第7 點：「存戶取款時須以約定方式，支票或取款
    憑條加蓋留存簽章驗符後始能付款。」，及朱毓麟留存於被
    告處之印鑑卡上記載「二、本公司（本人）茲聲明現在在貴
    行所開立之一切存款帳戶，嗣後之存提等一切交易，除本人
    有特有之書面指示外，均以上列之指示印鑑為憑辦理。」之
    約定，被告於94年5 月9 日核對系爭交易憑條上之「朱毓麟
    」印文與朱毓麟生前留存在被告處之「朱毓麟」印鑑卡上之
    印文相符後，准予提款，已盡善良管理人之注意義務，難謂
    有何故意或過失，自已對存戶朱毓麟生清償之效力，原告不
    得再依消費寄託物返還請求權及侵權行為損害賠償請求權請
    求被告給付美金3 萬元等語置辯。答辯聲明求為判決：(一)原
    告之訴駁回。(二)訴訟費用由原告負擔。(三)如受不利判決，請
    准被告供擔保免於假執行。
三、兩造不爭執事項：(一)朱毓麟於94年5 月8 日死亡，其繼承人
    有原告己○○、甲○○、丙○○（民國77年3 月21日生）及
    乙○○（79年3 月5 日生）等4 人，均未拋棄繼承。(二)朱毓
    麟在被告處開設有系爭帳號，於死亡時，系爭帳號內存有美
    金3 萬元。(三)戊○○於94年5 月9 日將朱毓麟在系爭帳戶內
    之存款美金3 萬元轉入戊○○個人之000000000CHPS840 帳
    戶內。戊○○於系爭交易憑條上所蓋之「朱毓麟」印文與朱
    毓麟生前留存在被告處之「朱毓麟」印鑑卡上之印文相符。
四、兩造爭執點：原告依消費寄託物返還請求權及侵權行為損害
    賠償請求權請求被告給付美金3 萬元，有無理由？茲分述如
    下：
（一）按乙種活期存款戶與金融機關之間為消費寄託關係。第三
      人持真正存摺並在取款條上盜蓋存款戶真正印章向金融機
      關提取存款，金融機關不知其係冒領而如數給付時，為善
      意的向債權之準占有人清償，依民法第310 條第2 款規定
      ，對存款戶有清償之效力。有最高法院73年第11次民事庭
      會議決議、79年度台上字第2766號及76年度台上字1865號
      判決可資參照。
（二）查，原告之被繼承人朱毓麟於80年4 月22日與被告簽立之
      「開立存款戶申請書及約定書」第7 點記載：「存戶取款
      時須以約定方式，支票或取款憑條加蓋留存『簽章』驗符
      後始能付款。」，及朱毓麟於84年4 月17日在被告處所簽
      立之印鑑卡上記載：「二、本公司（本人即指朱毓麟）茲
      聲明現在在貴行所開立之一切存款帳戶，嗣後之存提等一
      切交易，除本人有特有之書面指示外，均以上列之指示『
      印鑑』為憑辦理。」等情，有上開約定書及印鑑卡影本在
      卷可稽（見本院卷第30及31頁），且為兩造所不爭執，自
      堪認屬實。準此，依上開朱毓麟與被告之約定，朱毓麟欲
      自系爭帳號提款，可以在取款憑條加蓋留存之印鑑章方式
      為之，或在取款憑條上親自簽名亦可，非僅限於朱毓麟本
      人親自到被告處或其親自簽名於取款憑條上之方式始可提
      領，是被告核對戊○○於系爭交易憑條上所蓋之「朱毓麟
      」印文，既與朱毓麟生前留存在被告處之「朱毓麟」印鑑
      卡上之印文相符後，同意戊○○自系爭帳號領取美金3 萬
      元，即與上開約定相符，難謂被告有何未盡善良管理人之
      注意義務或故意、過失，依前揭說明，對存款戶朱毓麟已
      生清償之效力。至於戊○○如何取得上開印鑑章及實際上
      有無獲得朱毓麟授權領取系爭帳號內之美金3 萬元，即非
      被告所得逐一辨認及審究，故原告主張朱毓麟自系爭帳號
      提款需其本人親自簽名，不得以蓋印鑑章方式為之，且朱
      毓麟係男性，而領款人戊○○係女性，被告未審查訴外人
      戊○○有無受朱毓麟或原告之授權、委任領取上開美金3
      萬元，即同意戊○○自系爭帳號領取美金3 萬元，顯未核
      對身份及相關取款狀態，而未盡善良管理人之注意義務，
      對真正之存款人不生清償之效力云云，不足採信。
（三）次查，證人戊○○於本院結證稱：伊自87年3 月間受僱於
      朱毓麟所經營之台灣瀚霖公司，即保管朱毓麟之系爭帳號
      及印鑑章，至少自系爭帳號提款過25次以上，除其中2 次
      係以電話語音交易方式為之，其餘以取款憑款提領。94年
      5 月6 日朱毓麟授權伊提領系爭帳號存款美金3 萬元，作
      為償還伊幫朱毓麟代墊之款項、台灣瀚霖公司積欠伊之薪
      資及伊代朱毓麟所支付的私人款項例如信用卡費等，提領
      上開美金3 萬元時，伊已知道朱毓麟死亡，但伊未告知被
      告，關於朱毓麟的死訊，當時決定暫不對外宣布，直到94
      年5 月18日才對外公布等語（見本院卷第63至65頁），並
      提出交易憑條、申請書、收據、電匯單等為證，足見證人
      戊○○在朱毓麟生前即獲得授權，並於94年5 月9 日提領
      系爭3 萬美金，於提領當時，被告尚不知朱毓麟已死亡，
      且戊○○在朱毓麟生前，曾多次以蓋用朱毓麟留在被告處
      之「朱毓麟」印鑑卡上之印章於取款憑條上之方式，自系
      爭帳號提領款項，核與94年5 月9 日自系爭帳號提領美金
      3 萬元之方式相同，則難謂其於94年5 月9 日提領美金3
      萬元方式有何異常，故原告主張自系爭帳號提款需有朱毓
      麟本人親自簽名，94年5 月9 日，戊○○以印鑑章蓋在系
      爭交易憑條上提領美金3 萬元，與約定方式不符云云，亦
      無足取。
（四）再查，戊○○於94年5 月9 日，既以朱毓麟與被告約定之
      方式，在系爭交易憑條上蓋用朱毓麟留在被告處之「朱毓
      麟」印鑑卡上之印章，而提領美金3 萬元，且被告同意戊○○提領美金3 萬元時，並不知道朱毓麟已死亡，則難謂
      被告有何未盡善良管理人之注意義務，依前揭說明，被告
      不知朱毓麟已死亡，而依其與朱毓麟約定之方式，如數給
      付戊○○美金3 萬元，乃屬善意的向債權之準占有人清償
      ，依民法第310 條第2 款規定，對存款戶朱毓麟有清償之
      效力，故原告本於消費寄託物返還請求權請求被告給付美
      金3 萬元及其利息，應屬無據。又被告係依其與朱毓麟所
      約定之方式而同意戊○○提領系爭帳號存款美金3 萬元，
      至於戊○○是否盜領，即非被告所得辨認及審究，故被告
      所僱傭之行員同意戊○○提領系爭帳號存款美金3 萬元，
      難謂有何故意或過失及係屬不法侵害之行為，茲原告依民
      法第184 條、第188 條之侵權行為損害賠償請求權請求被
      告賠償美金3 萬元及其利息，亦屬無據。
五、綜上所述，原告本於消費寄託物返還請求權及侵權行為損害
    賠償請求權請求被告給付美金3 萬元，及自起訴狀繕本送達
    之翌日起至清償日止按年利率百分之五計算之利息，為無理
    由，應予駁回。其訴既經駁回，其假執行之聲請即失所附麗
    ，應併予駁回。
六、本件事證已臻明確，兩造其餘攻擊防禦方法於判決結果不生
    影響，故不再一一論述，又原告請求被告提出朱毓麟自81年
    間起，由系爭帳號提款之所有資料，本院亦認無必要，併此
    明。
七、結論：本件原告之訴為無理由，依民事訴訟法第78條、第85
    條第1項前段判決如主文。
中    華    民    國    95    年    4    月    12   日
                      民事第二庭法  官  鄭月霞
正本係照原本作成。
如不服本判決，應於送達後20日內，向本院提出上訴狀並表明上
訴理由，如於本判決送達前提起上訴者，應於判決送達後10日內
補提上訴理由書（須附繕本）。
中    華    民    國    95    年    4    月    12   日
                                書記官  余幼芳


司法院資訊處製作；財團法人民間司法改革基金會備份。
